【裁判字號】    89,重訴,695
【裁判日期】    891127
【裁判案由】    違反槍砲彈藥刀械管制條例
【裁判全文】
台灣台中地方法院刑事判決                        八十九年度重訴字第六九五號
    公  訴  人  台灣台中地方法院檢察署檢察官
    被      告  丙○○
    指定辯護人  本院公設辯護人  甲○○
右列被告因違反槍砲彈藥刀械管制案件，經檢察官提起公訴（八十九年度偵字第二九
六六號），本院判決如左：
    主  文
丙○○未經許可，製造爆裂物，處有期徒刑柒年貳月，併科罰金新台幣壹拾伍萬元，
罰金如易服勞役，以銀元參佰元即新台幣玖佰元折算壹日。
    事  實
一、丙○○前曾於民國（下同）八十八年二月間，因搶奪案件，經本院判處有期徒刑
    一年，緩刑四年確定在案，現仍在緩刑期間，詎仍不知悔改，復於同年十月三十
    一日中午十二時許，在台中縣大肚鄉○○路之租處，以電池、火藥、碎玻璃及引
    信等物製作成具有殺傷力之爆裂物一枚。嗣於八十八年十一月五日二十三時五十
    分許，在台中縣大肚鄉○○路○段五五八巷道內，因丁○○騎乘丙○○所有機車
    欲搭載丙○○離去時，為警當場查獲，並在丁○○上衣口袋內扣得上開爆裂物（
    業已擊解鑑驗），經丁○○供出來源後，而循線查獲上情。
二、案經臺灣台中地方法院檢察署檢察官自動檢舉，偵查起訴。
    理  由
一、訊據被告丙○○矢口否認有何右開犯行，辯稱：伊與「阿順」去買炮，是「阿順
    」要買的，買好後，「阿順」就載伊返回沙鹿，製作爆裂物過程伊並不知情云云
    。然查：
  (一)右開事實，迭據證人即同案被告丁○○於警訊時供稱：「該土造爆裂物是丙○○
    （綽號阿昌）所製造，寄放在我身上，他是用電池挖空後放入炮竹火藥及碎玻璃
    ，再放火藥引信再以熱熔膠封口後以塑膠布封包起來露出點火引信，該爆裂物有
    殺傷力」、「該爆裂物是丙○○於八十八年十月三十一日上午十二時許在大肚鄉
    ○○路他的租屋處我在場看他如何製造」、「因我身上帶有一顆土製爆裂物，同
    夥阿昌發現警車叫我快跑，阿昌丙○○已逃逸無蹤」等詞，於檢察官偵訊時則供
    述：「（土製爆裂物）是我朋友的，他交給我，叫我騎他機車回家，是昨天交給
    我的」等語，於丁○○被訴違反槍砲彈藥刀械管制條例之審訊期間亦供陳：伊沒
    有保管爆裂物，是伊朋友綽號叫「阿順」租在台中縣大肚鄉○○路地址不詳，是
    丙○○在該處將中秋節用剩的鞭炮內火藥製作一枚爆裂物，約過了十餘天，將爆
    裂物放在台中縣大肚鄉○○路五五八巷空屋內，該空屋是朋友的舊房子，查獲當
    天是我要將該爆裂物丟掉，就被警察查獲，查獲時丙○○也在場，但他逃逸等情
    ，有各該訊問筆錄在卷可參，並經本院調閱八十九年度訴字第五三四號卷宗足明
    ，被告對於「阿昌」為其綽號乙節復不爭執，證人丁○○亦表示被告為其乾弟，
    二人並無任何仇隙，足見證人丁○○所為證詞自無設辭誣陷之理。
  (二)況被告於本院行準備程序期間亦供述：伊有與「乙○○」前往便利商店買火藥，
    買後知悉「乙○○」所購者即為火藥乙節，證人丁○○於本院審理時亦改證稱：
    是「阿順」說是「阿弟」（即被告）做的，所以才說是被告做的，是「阿順」將
    炮買回來後，被告即回沙鹿，伊有看見「阿順」挖空電池，炮也是「阿順」放入
    電池內，燈泡打破裝入，此三過程伊均有親眼目睹，其他裝置過程則沒看到，被
    捉前「阿順」就說是被告做的，所以警偵訊才說是被告做的云云，然證人丁○○
    既然於被查獲前即親眼目睹係「阿順」所製造，何故於警訊及檢察官偵訊時未將
    此一事實供出，反指明係與其感情甚篤之被告所親為無誤，顯與常理有違；再者
    ，證人丁○○遭查獲時僅其一人被逮獲，而被告卻逃匿，其為求自己脫身，勢必
    將該爆裂物之真實來龍去脈據實以告，斷無再細想如何為被告脫罪之理，乃被告
    嗣亦遭公訴人以重罪起訴後，方知被告罪刑之重，始改口供為「乙○○」獨自所
    為，然究竟有無「乙○○」其人，被告或證人丁○○均未提供正確年籍資料供本
    院詳查，顯無可採，益徵證人丁○○事後改異其證詞應係迴護被告之詞而不足採
    信。
  (三)此外，查獲當日在證人丁○○身上所查扣之上開爆裂物，經送內政部警政署刑事
    警察局鑑驗結果認「該枚爆裂物係以直徑三．二公分及六．五公分挖空之一號乾
    電池外殼為容器，內裝黑色火藥約四十公克、摔炮五粒及玻璃碎片，以熱融膠封
    口，外部再纏滿黑色膠帶封固，並外露長約二公分之爆竹芯，可利用撞擊或點火
    引爆，經以水砲擊解，發生爆炸，碎片四射，具有破壞性及殺傷力」，此有該局
    八十八年十一月二十二日刑偵五字第一二二四五六號鑑驗通知書一份附於偵查卷
    可稽，並有緝獲案槍彈登記簿影本一份、照片二張附於偵查卷可稽，足見扣案之
    物品具有破壞性及殺傷力，亦具有爆發性，確屬爆裂物無疑（最高法院二十二年
    上字第四一三一號判例參照）。
  (四)綜上所述，被告確有製造扣案爆裂物之犯行，允無疑義，被告之所辯無非事後卸
    責之詞，不足採信，本件事證明確，被告犯行至堪認定。
二、核被告所為，係犯槍砲彈藥刀械管制條例第七條第一項之未經許可製造爆裂物罪
    。爰審酌被告前已有如事實欄所述搶奪犯行，現仍在緩刑期間，此觀卷附台灣台
    中地方法院檢察署刑案資料查註記錄表及台灣高等法院被告全國前案記錄表各一
    紙在卷足參，猶仍不知警惕，竟製作具有危險性之爆裂物，極易引致不定時之危
    險，危害社會治安甚鉅，暨考其犯罪動機、手段、方法，即時為警方查扣上開爆
    裂物，尚未造成實質上損害，及事後飾詞否認犯行等一切情狀，量處如主文所示
    之刑，並就罰金部分諭知易服勞役之折算標準。
三、公訴人另聲請命被告入勞動場所強制工作三年云云，惟查強制工作之性質，實質
    上亦係剝奪人身自由，要與刑罰中之自由刑毫不遜色，而八十六年十一月二十四
    日修正之槍砲彈藥刀械管制條例第十九條第一項雖規定判處有期徒刑者，一律宣
    告令入勞動場所強制工作，若未針對個案情節一律適用該條例規定，顯對被告有
    失公平與正義，況司法院大法官會議於八十七年十二月二日作出釋字第四百七十
    一號解釋，亦認為上開一律宣告強制工作三年之規定為違憲，並認為該條所定之
    罪是否予以宣告保安處分，應由法院依個案情節及比例原則審酌，本件被告雖未
    經許可，擅行製造爆裂物，然自其製作完畢截至查獲當時相距至少有五日以上，
    被告均未持以從事任何違法行為，相較於其他已發生實害之犯行，其危害自較為
    輕微，依其行為嚴重性所表現之危險性及被告未來行為之期待，由本院所宣告之
    所處之有期徒刑七年二月之執行，已足矯治其本件犯行，依本件個案情節，尚無
    依槍砲彈藥刀械管制條例第十九條第一項規定宣付強制工作三年之必要，併予敘
    明。至扣案之爆裂物一枚，業經擊解鑑驗，已不具殺傷力，並非違禁物，爰不予
    宣告沒收，併此敘明。
據上論斷，應依刑事訴訟法第二百九十九條第一項前段，槍砲彈藥刀械管制條例第七
條第一項，刑法第十一條前段、第四十二條第二項，罰金罰鍰提高標準條例第二條，
判決如主文。
中    華    民    國    八十九  年      十一      月      二十七        日
                                    台灣台中地方法院刑事第三庭
                                        審判長法  官  陳  賢  慧
                                              法  官  張  智  雄
                                              法  官  賴  妙  雲
右正本證明與原本無異。
如不服本判決，應於送達後十日內向本院提出上訴狀(須附繕本)，上訴於台灣高等
法院台中分院。
                                              書記官
中    華    民    國    八十九    年     十一       月     二十七       日
槍砲彈藥刀械管制條例第七條第一項
未經許可，製造、販賣或運輸火砲、機關槍、衝鋒槍、卡柄槍或自動步槍者，處七年
以上有期徒刑。
未經許可，製造、販賣或運輸普通步槍、馬槍、手槍或各類炸彈者，處五年以上有期
徒刑。
意圖供自己或他人犯罪之用，而犯前二項之罪者，處死刑、無期徒刑或十年以上有期
徒刑，得併科十萬元以下罰金。
未經許可，無故持有、寄藏或意圖販賣而陳列第一項及第二項所列槍砲之一者，處一
年以上七年以下有期徒刑。
第一項至第三項之未遂犯罰之。


司法院資訊處製作；財團法人民間司法改革基金會備份。
